【裁判字號】    99,易,2782
【裁判日期】    991019
【裁判案由】    傷害等
【裁判全文】
臺灣臺中地方法院刑事判決              99年度易字第2782號
公  訴  人  臺灣臺中地方法院檢察署檢察官
被      告  甲○○
            乙○○
            丙○○
上列被告等因傷害等案件，經檢察官提起公訴（99年度偵字第
4028 號），本院判決如下：
    主    文
甲○○犯公然侮辱罪，處拘役拾日，如易科罰金，以新臺幣壹
仟元折算壹日。又犯傷害罪，處拘役拾日，如易科罰金，以新
臺幣壹仟元折算壹日。應執行拘役伍拾日，如易科罰金，以新臺
幣壹仟元折算壹日。
乙○○犯公然侮辱罪，處拘役貳拾日，如易科罰金，以新臺幣壹
仟元折算壹日。又犯傷害罪，處拘役貳拾日，如易科罰金，以新
臺幣壹仟元折算壹日。應執行拘役拾日，如易科罰金，以新臺
幣壹仟元折算壹日。
丙○○無罪。
    犯罪事實
一、乙○○與友人丙○○於民國99年1月24日下午4時40分許，帶
    其認養之狗，前往臺中市西區○○○○道施打預防針，適有
    素未謀面之甲○○在該處送養流浪貓，乙○○在等候之際，
    因看向甲○○及其送養之流浪貓，甲○○即對乙○○稱：「
    為什麼一直瞪我？」，且甲○○因懷疑乙○○及丙○○2人
    係與其素有仇隙之隔壁鄰居所指示到場與其作對之人，竟基
    於公然侮辱之犯意，以台語發音公然朝乙○○及丙○○辱罵
    稱：「整天都在看人家洗澡」、「沒有人要，變態啦，變態
    啦，兩個人都在看人家洗澡啦，垃圾人啊，隔壁來的。」、
    「啊！隔壁來的，看人家在洗澡，不要臉，沒有查埔人要
    ...沒有女人要，看人家洗澡，啊，變態，這兩個是變態，
    啊，變態，啊。」等語，並朝向乙○○、丙○○2人吐口水
    ，足以貶損乙○○、丙○○2人之名譽；乙○○見狀即持其
    所有具拍照功能之行動電話機具，拍攝甲○○向丙○○吐口
    水之照片，嗣因路人告知乙○○及丙○○不要理會甲○○，
    乙○○不甘受辱，遂基於公然侮辱之犯意，公然朝甲○○辱
    罵稱：「叫警察來捉走，她可能有精神有問題。」、「真的
    是精神分裂症。」、「大家看啊，精神憂鬱症。」等語，足
    以貶損甲○○之名譽；嗣乙○○語畢欲轉身離去現場時，甲○○竟憤而基於傷害之犯意，持其斜背包朝乙○○左臉頰及
    後頸部甩去（外觀未造成明顯傷口），並徒手朝乙○○之臉
    部抓去，造成乙○○受有左鼻根部0.8公分擦傷之傷害；斯
    時，乙○○亦基於傷害之犯意，將甲○○伸來抓傷其臉部之
    手指咬住，致甲○○之左手大拇指造成開放性傷口。
二、案經甲○○、乙○○、丙○○訴由臺中市警察局第一分局報
    告臺灣臺中地方法院檢察署檢察官偵查起訴。
    理    由
甲、被告甲○○、乙○○部分：
一、認定犯罪事實所憑之證據及理由：
（一）證據能力之說明：按被告以外之人於審判外之陳述，雖不
      符前4條（指刑事訴訟法第159條之1至第159條之4）之規
      定，而經當事人於審判程序同意作為證據，法院審酌該言
      詞陳述或書面陳述作成之情況，認為適當者，亦得為證據
      ；又當事人、代理人或辯護人於法院調查證據時，知有第
      159條第1項不得為證據之情形，而未於言詞辯論終結前聲
      明異議，視為有前項之同意。刑事訴訟法第159條之5第1
      項、第2項定有明文。本件被告甲○○、乙○○就檢察官
      所提出證據之證據能力，均未於言詞辯論終結前聲明異議
      ，自視為同意作為證據，本院審酌各該證據作成時之情況
      ，亦認為適當，自具有證據能力。
（二）訊據被告甲○○、被告乙○○固均坦承有與對方發生口角
      ，惟均否認涉有公然侮辱及傷害犯行，被告甲○○辯稱：
      從頭到尾都是被告乙○○及被告丙○○2人惹事鬧事的，
      他們2人是看伊告他們，他們才告伊。伊並沒有用斜背包
      打被告乙○○及用手抓他的臉，因為被告乙○○之診斷證
      明書上有記載外觀無明顯傷口，那天伊根本沒有出手，是
      他們一到現場就在亂，他們2人吐伊口水，伊推開他們，
      之後被告乙○○就咬伊了；因為被告乙○○說伊洗澡全身
      脫光光身材那麼爛能看嗎，且在現場罵伊「又肥，又醜，
      賺吃查某」，所以伊才會罵他們不要臉、變態、偷看人家
      洗澡，你在哪裡偷看人家洗澡，2人都是垃圾人，他們一
      直說伊是「賺吃查某」又吐伊口水云云。被告乙○○則辯
      稱：伊沒有對被告甲○○講如起訴書所載的這些話的內容
      ，當時伊右手骨折用三角巾吊著，左手提著狗籠，如果被
      告甲○○沒有對伊作任何動作的話，以伊的身高怎麼可能
      用嘴巴咬到被告甲○○的手指，更何況伊真的沒有咬她，
      偵查中伊當庭有提供錄音光碟，錄音光碟中被告甲○○說
      伊等是133號派來的，顯然被告甲○○是與別人有糾紛，
      誤認伊等是對方的人，且被告甲○○從警訊到偵查筆錄都
      指述前後不一，一下說是被告丙○○拍她的臉，一下說是
      伊先吐她口水，後來又改說是被告丙○○先吐她口水，伊
      才跟著吐，講話顛三倒四不足採信，且被告甲○○傷害伊
      的部分有證人丙○○及簡妙珊可以作證，證人簡妙珊在偵
      查中說女生用手推男生的頭，女生指的是被告甲○○，男
      生指的是伊，因為依照伊受傷的部位，被告甲○○打伊的
      時候，伊根本不可能咬到她的手指云云。
（三）經查，被告甲○○與被告乙○○有為上揭犯罪事實欄所載
      之公然侮辱話語，業經本院於99年10月5日行審判程序時
      當庭勘驗被告乙○○於偵查中所提案發現場之錄音光碟內
      容，並作成錄音譯文記載於審判筆錄中甚明，而被告甲○○、被告乙○○當庭對於渠等有為上開話語亦均不否認，
      是渠2人在不特定人或多數人所得共見共聞之情形下，互
      相叫罵攻訐，且渠等所出言之內容客觀上均足以貶損他人
      之社會評價，使人感到羞辱，渠2人有公然侮辱之犯行實
      堪認定；另被告甲○○除以上開言語公然侮辱告訴人即被
      告乙○○及告訴人丙○○外，依告訴人即被告乙○○及告
      訴人丙○○自警詢、偵查中及本院審理時之迭次指述，被
      告甲○○尚有朝渠2人吐口水之客觀上亦足以貶抑他人於
      社會群體生活之人格評價之輕蔑行為，且有告訴人即被告
      乙○○於偵查中所提光碟中存檔之被告甲○○面向告訴人
      丙○○之照片乙幀在卷足稽，堪認告訴人即被告乙○○及
      告訴人丙○○指述被告甲○○有朝渠2人吐口水之行為應
      與事實相符，被告甲○○此部分行為亦係犯有公然侮辱罪
      行。
（四）被告甲○○及被告乙○○2人雖均否認有傷害對方之行為
      ，惟查，告訴人即被告甲○○於警詢、偵查中及本院審理
      時迭次指述：伊推被告乙○○後，被告乙○○就將伊手指
      咬下去，伊就馬上將手抽回來，但已經遭被告乙○○咬傷
      等語，而告訴人即被告乙○○於偵查中亦指述：被告甲○○用重物即她所背的包包往伊頸部後面襲擊，連續性的動
      作且抓傷伊的臉，伊不知道她用哪隻手抓傷伊的臉等語，
      另證人即同案被告丙○○於偵查中亦具結後證稱：當被告
      甲○○發現被告乙○○拿手機拍她時，被告甲○○就拿起
      黃色小小的側背包往被告乙○○臉頰打等語，且證人簡妙
      珊於偵查中亦結證稱：伊只有看到女生（指被告甲○○）
      用手推男生（指被告乙○○）的頭等語，顯見被告甲○○
      與被告乙○○於案發現場確有肢體衝突。又依告訴人即被
      告甲○○所提出之衛生署臺中醫院第0000000號診斷證明
      書記載，告訴人即被告甲○○確受有「手指開放性傷口」
      之傷害，且有告訴人即被告甲○○於案發當日於上開醫院
      外科所拍攝左手大拇指受傷之照片影本1紙附卷可稽，而
      依告訴人即被告乙○○所提出之衛生署臺中醫院第000000
      0號診斷證明書記載，被告乙○○經診斷結果係：「左臉
      頰、頸部挫傷（外觀無明顯傷口）。左鼻根部擦傷。」，
      暨卷附行政院衛生署臺中醫院99年6月21日中醫歷字第099
      0005456號函之說明欄記載：「二依據病歷記載病患劉君
      （指被告乙○○）於99年1月24日至本院急診診治，99年1
      月27日於骨科門診追蹤當時主訴三天前遭人毆打左臉頰及
      頸部痛，然當時理學檢查並無外觀異樣且活動正常，無法
      僅憑患者之主訴就下挫傷之診斷，故加註說明『外觀難以
      辨認』。」等語，及該函所檢附病患乙○○之急診病歷顯
      示，告訴人即被告乙○○確受有左鼻根部0.8公分擦傷之
      傷害，是參酌被告甲○○及被告乙○○2人之上開受傷部
      分及渠等指述遭對方傷害之經過，堪認應係被告甲○○徒
      手抓告訴人即被告乙○○之臉部時，造成告訴人即被告乙○○受有左鼻根部0.8公分擦傷之傷害，而斯時，被告乙○○遂將告訴人即被告甲○○伸來抓傷其臉部之手指咬住
      ，始致告訴人即被告甲○○之左手大拇指造成開放性傷口
      ；渠2人空言否認有為傷害對方之辯詞，應與事實不符而
      不足採信。是被告甲○○與被告乙○○上開傷害犯行，均
      事證明確，應予依法論科。
二、論罪科刑之理由：
（一）核被告甲○○及被告乙○○所為，均係犯刑法第309條之
      公然侮辱罪及同法第277條第1項之普通傷害罪。又被告甲○○及被告乙○○各自所犯上開2罪，犯意各別，罪名不
      同，均應分論併罰。爰審酌被告甲○○及被告乙○○犯罪
      之動機、目的、手段，及本件糾紛係因被告甲○○不滿被
      告乙○○之直視，且心生懷疑，先行對被告乙○○及告訴
      人丙○○為辱罵行為，而被告乙○○不甘遭辱罵始予反唇
      相譏，暨傷害部分則係被告甲○○不滿遭被告乙○○拍照
      先行出手抓傷被告乙○○，被告乙○○始咬住被告甲○○
      之手指，渠2人均不思以平和手段化解誤會，竟選擇以辱
      罵及傷害手段互相攻訐，被告乙○○犯罪動機雖可憫恕，
      惟犯罪手段實難認可，暨渠2人之犯後態度，迄未與對方
      達成和解並獲取對方之諒解等一切情狀，分別量處如主文
      所示之刑，並定其應執行刑及諭知易科罰金之折算標準。
（二）至公訴人雖以被告乙○○係基於妨害名譽之犯意，對告訴
      人即被告甲○○稱「妳以為妳長得漂亮誰看妳，妳很醜，
      很肥，是賺吃查某（台語），不要在這裡丟臉」，而足以
      貶損告訴人即被告甲○○之社會評價；認被告乙○○此部
      分行為亦涉犯刑法第309條之公然侮辱罪嫌云云，惟公訴
      人所指被告乙○○所涉此部分公然侮辱罪嫌，因遍查卷內
      全部事證，僅有告訴人即被告甲○○1人之指述，然按告
      訴人之告訴，係以使被告受刑事訴追為目的，是其陳述是
      否與事實相符，仍應調查其他證據以資審認；被告乙○○
      所涉此部分公然侮辱罪嫌，既查無其他積極證據以資審認
      告訴人即被告甲○○之指述與事實相符，自不得逕以告訴
      人之唯一指述為被告乙○○此部分罪嫌亦屬成立之認定；
      是公訴人認被告乙○○此部分涉有公然侮辱罪即有未合，
      此外，復查無其他證據證明被告確有公訴人所指此部分之
      犯行，惟本院認此部分與前揭論罪科之公然侮辱罪間具有
      事實上同一之實質上一罪關係，爰不另為無罪之諭知，附
      此敘明。
三、適用之法律：
（一）刑事訴訟法第299條第1項前段。
（二）刑法第309條、第277條第1項、第41條第1項前段、第51條
      第6款。
（三）刑法施行法第1條之1。
乙、被告丙○○部分：
一、公訴意旨略以：被告丙○○與同案被告乙○○與告訴人甲○○素不相識，於99年1月24日下午某時，被告丙○○與同案
    被告乙○○帶認養之狗，前往臺中市西區○○○○道施打預
    防針，適有告訴人甲○○在該處擔任流浪動物義工。同案被
    告乙○○在等候之際，與告訴人甲○○發生口角，各自向對
    方為公然侮辱之言行；被告丙○○見狀，亦基於妨害名譽犯
    意對告訴人甲○○吐口水，以此方式貶損告訴人甲○○之尊
    嚴；因認被告丙○○涉犯刑法第309條之公然侮辱罪嫌云云
    。
二、按犯罪事實應依證據認定之，無證據不得認定犯罪事實；不
    能證明被告犯罪者，應諭知無罪之判決，刑事訴訟法第154
    條第2項、第301條第1項分別定有明文。又告訴人之告訴，
    係以使被告受刑事訴追為目的，是其陳述是否與事實相符，
    仍應調查其他證據以資審認。又認定犯罪又認定不利於被告
    之事實，須依積極證據，苟積極證據不足為不利於被告事實
    之認定時，即應為有利於被告之認定，更不必有何有利之證
    據；又認定犯罪事實所憑之證據，雖不以直接證據為限，間
    接證據亦包括在內，然而無論直接或間接證據，其為訴訟上
    之證明，須於通常一般之人均不致有所懷疑，而得確信為真
    實之程度者，始得據為有罪之認定，若其關於被告是否犯罪
    之證明未能達此程度，而有合理性懷疑之存在，致使無從形
    成有罪之確信，根據「罪證有疑，利於被告」之證據法則，
    即不得遽為不利於被告之認定。最高法院分別著有30年上字
    第816號、76年台上字第4986號、40年台上字第86號可資參
    照。
三、訊據被告丙○○堅詞否認有向告訴人甲○○吐口水而為妨害
    名譽之公然侮辱犯行；經查，公訴人認被告丙○○涉犯上開
    罪嫌，無非係以告訴人甲○○之指述為其主要論據，然告訴
    人甲○○於99年3月1日偵查中係指述：「...。後來乙○○
    與丙○○兩個就開始對我吐口水，乙○○先吐，之後是丙○○吐口水，我就推他...」等語（見臺灣臺中地方法院檢察
    署99年度核交字第216號偵查卷第6頁），惟於99年6月18日
    以證人身份具結後則證稱：「...，結果他們就開始邊罵邊
    吐口水，丙○○先吐我口水，乙○○也跟著吐我口水...」
    等語（見臺灣臺中地方法院檢察署99年度偵字第4028號偵查
    卷第56頁），核告訴人甲○○前後指述被告丙○○與同案被
    告乙○○朝其吐口水之先後順序顯然不一，而被告丙○○及
    同案被告乙○○既均否認渠等有朝告訴人甲○○吐口水之情
    狀，是告訴人甲○○指述被告丙○○有朝其吐口水而為公然
    侮辱之犯行，遍查卷內全部事證，僅有告訴人甲○○1人之
    指述，而告訴人甲○○之指述復有前揭瑕疵可指，已如前述
    ，且查無其他任何補強證據以增強或擔保告訴人甲○○陳述
    之證明力，是本案並查無任何積極證據可資證明被告丙○○
    確有告訴人甲○○所指之公然侮辱犯行。綜上所陳，公訴人
    所舉之證據尚不足以證明被告丙○○有何刑法第309條之公
    然侮辱犯行，此外，本院復查無其他證據證明被告丙○○確
    有公訴人所指之此部分犯行，揆諸首揭說明，既無積極證據
    足認被告丙○○有前開犯罪事實，自應為被告丙○○無罪之
    諭知。
四、適用之法律：刑事訴訟法第301條第1項前段。
中    華    民    國    99    年    10    月    19    日
                  刑事第十四庭  法  官  許月馨
以上正本證明與原本無異。
如不服本判決應於收受判決後10日內向本院提出上訴書狀，並應
敘述具體理由；其未敘述上訴理由者，應於上訴期間屆滿後20日
內向本院補提理由書（均須按他造當事人之人數附繕本）「切勿
逕送上級法院」。
                                書記官  黃美雲
中    華    民    國    99    年    10    月    19    日
附錄論罪科刑法條
中華民國刑法第309條
（公然侮辱罪）
公然侮辱人者，處拘役或3百元以下罰金。
以強暴犯前項之罪者，處1年以下有期徒刑、拘役或5百元以下罰
金。
中華民國刑法第277條
（普通傷害罪）
傷害人之身體或健康者，處3年以下有期徒刑、拘役或1千元以下
罰金。
犯前項之罪因而致人於死者，處無期徒刑或7年以上有期徒刑；
致重傷者，處3年以上10年以下有期徒刑。

司法院資訊處製作；財團法人民間司法改革基金會備份。
